最高法院刑事判決　　　　　　　　　　　　　　　九十一年度台上字第四○九七號
　　上　訴　人　甲○○
　　選任辯護人　甘義平律師
　　　　　　　　許晏賓律師
右上訴人因違反著作權法案件，不服台灣高等法院中華民國八十九年五月十二日第二
審判決（八十七年度上訴字第四八六五號，起訴案號：台灣台北地方法院檢察署八十
七年度偵字第八九九一號），提起上訴，本院判決如左：
    主  文
原判決撤銷，發回台灣高等法院。
    理  由
本件原判決認定上訴人甲○○自民國八十六年七月間起，與綽號「高弟」之姓名年籍
不詳成年男子，共同意圖銷售營利，並基於反覆為之且賴以維生之常業犯意，推由甲
○○在台北縣五股鄉○○路○段四十八巷十一號六樓等處，以「高弟」所有之筆記型
電腦，在網際網路上，先以名稱為「小郵差」之軟體，蒐尋不特定人之電子郵件帳號
，再向之散發載有販賣盜版光碟軟體（即俗稱之大補帖，內容至少含有「微軟科技股
份有限公司」擁有著作權之「視窗九五電腦軟體」及「趨勢科技股份有限公司」擁有
著作財產權之「pc-cillin 97電腦防毒軟體」）之廣告信件，且以申請電子郵件信箱
及郵局代收貨款郵寄交貨之方式，販賣該等盜版光碟予不特定人；上訴人為免前揭販
賣犯行被警查緝，遂藉在其不知情之姐孫儀馨所經營設於台北縣新莊市○○路五一六
之五號二樓之「紅太陽書坊」幫忙之便，取得前往租書之不知情客戶林宜皇與王欣昱
二人所質押之身份證件等資料，個人申請http://www.redhouse.com.tw/data；http:
 //www.cdtonic.com/tonic；http: //www.cdpower.com/spower等網址，開設「D-LO
AD泡麵族資訊站」網站，及冒用王欣昱名義申請Et3@tptc5.seed.net.tw；spower@ms
19.hinet.net；xp2777@ms19.hinet.net 等電子郵件信箱（該電子郵件信箱係向中華
電信股份有限公司申請、惟僅係由承辦人將申請人個人身分、帳單寄送處所等資料輸
入電腦紀錄即可、並未留存任何文書資料），並以其亦不知情之母許蕙鎂及姐孫儀馨
位於台北縣五股鄉○○路○段二四一巷七弄三號五樓之住處為聯絡地址，且基於偽造
私文書之犯意，未經林宜皇同意或授權，冒用林宜皇名義，委由不知情之刻印章者偽
刻林宜皇印章壹枚，於八十六年六月十七日委由與其有犯意聯絡之不詳姓名成年人冒
用林宜皇之名義，填寫以林宜皇名義之郵政儲金匯業局郵政劃撥儲金立帳申請書及郵
政劃撥儲金印鑑單，並在該申請書及印鑑單上盜蓋林宜皇之印文共伍枚於上，持之向
台北縣五股郵局申請00000000號之郵撥帳號，足生損害於林宜皇、王欣昱等
人權益；上訴人遂利用前開網站、電子郵件信箱與郵撥帳號等資料，供作聯絡販賣盜
拷光碟之用，並以郵局代收貨款方式郵寄交貨予不特定買受人，上訴人以此方式販賣
盜版光碟獲利至少約新台幣（下同）一百萬元以上，以此維生，並由不知情之妻子王
幸如協助記載其收入與支出，嗣於八十七年五月一日下午三時許，經警持搜索票於「
紅太陽書坊」列印並查扣前揭林宜皇與王欣昱名義之電腦資料，復於同日下午六時三
十分許，在台北縣五股鄉○○路○段四十八巷十一號六樓當場查獲上訴人，扣得上訴
人當時所持有內載前揭資訊站程式等資料之筆記型電腦壹部，並於該處扣得王幸如所
有之帳冊三本（內有記載七月、八月、九月伊凡收入之記載）及上訴人所有之ＣＤ母
片貳拾片、磁片拾肆片及大補帖相關資料計拾肆頁等情。因而撤銷第一審判決，改
判論處上訴人共同以明知為侵害著作權之物而散布之方法，侵害他人之著作權為常業
罪刑，固非無見。
惟查(一)、犯罪事實應依證據認定；有罪之判決書內並應將認定犯罪事實所憑之證據及
認定之理由，於理由內記載，為刑事訴訟法第一百五十四條、第三百十條第一款所明
定。原判決以上訴人所販賣之扣案光碟片，其內容所含「視窗九五電腦軟體」與「pc
-cillin 97電腦防毒軟體」分別由微軟科技股份有限公司及趨勢科技股份有限公司享
有著作財產權等情，而認定上訴人有本件之犯行（原判決理由二）。然究竟憑何證據
認定該扣案之光碟片內容含有「視窗九五電腦軟體」與「pc-cillin 97電腦防毒軟體
」，以及上訴人如曾販賣光碟片，所販賣者即是扣案之同類之光碟片，原判決未於理
由內說明，難謂為適法。又上訴人於原審曾抗辯該扣案之光碟片三十四片，其內容僅
為磁片或站台之目錄，並無所謂盜版光碟存在，並聲請鑑定其是否為重製物及含有上
述之軟體（原審卷第十三頁正面、第六十七頁背面、第一七四頁背面）。原判決對此
與待證事實有重要關係之事項，既未調查釐清，復未送鑑定，而僅泛稱本件事證已明
，核無必要而駁回上訴人之聲請，亦難謂已盡調查之能事。(二)、證據雖已調查，而其
內容尚未完全明瞭者，即與未經調查無異，如遽行判決，仍屬應於審判期日調查之證
據未予調查。原判決認上訴人與「高弟」者以扣案電腦共犯本件之罪，但上訴人一再
抗辯原判決記載之事實係綽號「高弟」者所為，扣案之電腦於案發前二小時才由「高
弟」者託人轉交等情。而原審亦依證人林俊宏之證言，認定該電腦係「高弟」託林俊
宏轉交上訴人。按諸證人林俊宏於第一審證稱：「『高弟』之名片印為高玉汶」，第
一審法院亦依上訴人所提起「高弟」之聯絡電話０九三二｜七九三八六九號，查出聲
請租用該電話號碼之人為高玉汶，住高雄市苓雅區○○○路七十二巷十九弄三十號，
有中華電信股份有限公司台灣南區電信分公司函足憑（第一審卷第五十四頁正面、第
八十頁）。如果無訛，則該「高弟」者是否即是高玉汶，攸關上訴人上開辯解是否可
信及高玉汶是否為本件之共犯，為發現真實及維護上訴人之利益，自有傳喚調查之必
要，而高玉汶已有住所可供傳喚，並非不能調查，原審竟未為調查，遽予判決，難謂
無應於審判期日調查之證據未予調查之違法。上訴意旨指摘原判決不當，非無理由，
應認有撤銷發回更審之原因。
據上論結，應依刑事訴訟法第三百九十七條、第四百零一條，判決如主文。
中      華      民      國    九十一    年      七      月    二十五    日
                              最高法院刑事第三庭
                                  審判長法官  董  明  霈
                                        法官  林  茂  雄
                                        法官  王  居  財
                                        法官  張  祺  祥
                                        法官  石  木  欽
      右正本證明與原本無異
                                              書  記  官
中      華      民      國    九十一    年      七      月    三十一    日
